臺灣高等法院刑事判決　　　　　　　　95年度上易字第2466號
上　訴　人　臺灣板橋地方法院檢察署檢察官
被　　　告　乙○○
上列上訴人因被告竊盜案件，不服臺灣板橋地方法院95年度易緝
字第112號，中華民國95年10月5日第一審判決（起訴案號：臺灣
板橋地方法院檢察署94年度偵字第15720號），提起上訴，本院
判決如下：
    主  文
上訴駁回。
    理  由
一、公訴意旨略以：被告乙○○意圖為自己不法之所有，於民國
    94年9 月13日17時許之日間，在臺北縣樹林市○○街147 巷
    2 弄9 號2 樓甲○○所有之住宅前，以不詳工具毀壞門上之
    喇叭鎖及號碼鎖後，侵入該住宅，欲竊取財物，適甲○○返
    家報警查獲而未遂，因認被告涉犯刑法第321條第2項、第1
    項第2款之加重竊盜未遂罪嫌云云。
二、
(一)按犯罪事實應依證據認定之，無證據不得認定犯罪事實；不
    能證明被告犯罪者，應諭知無罪之判決，刑事訴訟法第154
    條第2項、第301條第1項分別定有明文。又事實之認定應憑
    證據，如未能發現相當證據，或證據不足以證明，自不能以
    推測或擬制之方法，為裁判基礎（最高法院40 年台上字第
    86號判例意旨參照）。認定不利於被告之事實，需依積極證
    據，茍積極證據不足為不利於被告事實之認定時，即應為有
    利於被告之認定，更不必有何有利之證據。又刑事訴訟上證
    明之資料，無論其為直接證據或間接證據，均須達於通常一
    般人均不致於有所懷疑，而得確信其為真實之程度，始得據
    為有罪之認定，若其關於被告是否犯罪之證明未能達此程度
    ，而有合理性懷疑之存在，致使無從形成有罪之確，根據「
    罪證有疑，利於被告」之證據法則，即不得遽為不利被告之
    認定，其以情況證據（即間接證據）斷罪時，尤須基於該證
    據在直接關係上所可證明之他項情況事實，本乎推理作用足
    以確證被告有罪，方為合法，不得徒憑主觀上之推想，將一
    般經驗上有利被告之其他合理情況逕予排除（最高法院76年
    台上字第4986號、32年度上字67號判例意旨參照）。又刑法
    之竊盜罪，須行為人主觀上係基於意圖為自己不法所有之犯
    意，而著手實施竊取行為，始足當之。
(二)公訴人認被告乙○○涉犯刑法321條第2項、第1項第2款之毀
    壞門扇加重竊盜未遂罪嫌，無非以甲○○之指述、證人尤棋
    安之證述及現場照片6幀為其論據。訊據被告對其曾經侵入
    甲○○所有位於臺北縣樹林市○○街147巷2弄9號2樓處所之
    事實，固坦承不諱，惟堅決否認有何竊盜犯行，辯稱：當時
    係友人陳志宏帶伊過去上址處所，說屋主已經搬走，住一下
    沒關係，當時陳志宏把門一推就打開門，沒有拿東西破壞門
    鎖，伊進屋後，陳志宏說要出去找屋主的兒子而離開，伊在
    屋內2樓之房間裡看電視等待，等了1個多小時，屋主（指甲
    ○○）就過來按門鈴等語。
(三)經查：被告辯稱係友人陳志宏帶伊過去上址處所，當時陳志
    宏把門一推就打開門，沒有拿東西破壞門鎖，伊係在屋內等
    待陳志宏返回等語，均據證人陳志宏於原審審理時到庭證述
    屬實（見原審卷第57、58頁），所辯已非無據。又甲○○所
    有之上址處所大門，於本件案發前已經遭人破壞，此觀證人
    即甲○○之子尤棋安於原審審理時所證：「（為何門有裂開
    ？）在抓到被告之前就已經有裂痕」、「喇叭鎖原本就被人
    家弄壞，所以才加裝號碼鎖，但是號碼鎖後來也被撬壞，這
    都是在本案查獲前發生的事」等語（見原審卷第78、79頁）
    甚明，難認被告有何毀壞門扇之行為。再者，本件查獲被告
    時，甲○○之上址處所內並無任何財物損失，屋內本來就很
    亂，看不出有被翻動之跡象等情，亦據甲○○於檢察官偵訊
    時陳明在卷（見偵卷第55頁），而甲○○於警詢時早已表明
    僅控告被告侵入住居，不就竊盜部分提出告訴（見偵卷第25
    頁）。而被告係於當日下午3、4時許，即已隨同陳志宏進入
    甲○○之上址處所，有證人陳志宏之證述可稽（見原審卷第
    77 頁），是本件被告於同日下午5時許為警查獲前，確已在
    上址處所滯留達1個小時以上之時間，倘被告確有竊盜犯意
    ，衡情應已著手搜尋財物，且應有充分餘裕逃離現場，豈有
    進入屋內後遲不下手行竊之理？從而，被告辯稱伊當時係在
    屋內等候陳志宏返回，並無竊盜意思等語，洵非全然不足採
    信。公訴人所舉之上揭證據，均不足證明被告主觀上有何意
    圖為自己不法所有之犯意可言，亦無證據足認被告確有著手
    於竊盜行為之實行。是依公訴人所提證據，猶不能證明被告
    犯竊盜罪，尚有合理懷疑之存在，依「罪證有疑，利於被告
    」之證據法則，自不能以推測或擬制之方法，為被告有罪之
    認定。揆諸首開說明，不能證明被告犯竊盜罪，原審依刑事
    訴訟法第301條第1項為被告無罪之諭知，經核並無不當。檢
    察官上訴意旨略以：被告於警詢及偵查中均供述係朋友綽號
    阿禮、阿龍帶其去找屋主之子云云，然證人陳志宏之綽號為
    阿宏，並非阿禮、阿龍。被告與陳志宏係舊識，如真係陳志
    宏帶被告至上開處所，何以被告於偵查中未吐實，反於原審
    審理時翻異前詞，供稱係陳志宏帶其去上開處所，供述前後
    不一，不可採信。陳志宏於本件案發日下午3時許，因搶奪
    案為警逮捕，如何於當日下午3、4時許，帶被告進入上開處
    所。況屋主之子並不認識陳志宏，證人陳志宏之證詞係迴護
    被告之詞。被告供稱其利用屋內電源為手機充電，該當竊盜
    云云。查被告係經友人陳志宏帶至上開處所暫住，並非為竊
    取財物而進入該屋內等情，業經原審詳為論述明確，檢察官
    執前詞上訴，指摘原判決不當，核無理由，應予駁回。
據上論斷，應依刑事訴訟法第368條，判決如主文。
本案經檢察官蔡薰慧到庭執行職務。
中　　華　　民　　國　　96　　年　　1 　　月　　18　　日
　　　　　　　　　刑事第十二庭  審判長法　官  蔡永昌
　　　　　　　　　　　　　　　　　    法　官  施俊堯
　　　　　　　 　 　　　　　　　　　　法　官  張正亞
以上正本證明與原本無異。
不得上訴。
                                      書記官  鄭信昱
中　　華　　民　　國　　96　　年　　1 　　月　　18　　日
